臺灣臺中地方法院刑事判決　
111年度金訴字第1780號
公  訴  人  臺灣臺中地方檢察署檢察官
被      告  羅婉蓁




上列被告因詐欺等案件，經檢察官提起公訴（111年度偵字第362
35號），被告於準備程序中就被訴事實為有罪之陳述，經告知簡
式審判程序之旨，並聽取公訴人、被告之意見後，本院合議庭裁
定由受命法官獨任進行簡式審判程序，判決如下：
    主    文
丙○○犯三人以上共同詐欺取財罪，處有期徒刑壹年壹月。
    犯罪事實及理由
壹、本案被告丙○○(下稱被告)所犯者為刑事訴訟法第273條之1第
    1項所定死刑、無期徒刑、最輕本刑為3年以上有期徒刑以外
    之罪，且非高等法院管轄之第一審案件，而被告就被訴事實
    為有罪之陳述，經告知簡式審判程序之旨，並聽取被告及檢
    察官之意見後，本院合議庭裁定由受命法官獨任改行簡式審
    判程序，是本案之證據調查，依刑事訴訟法第273條之2規定
    ，不受同法第159 條第1項、第161條之2、第161 條之3、第
    163條之1及第164條至第170條等規定之限制，合先敘明。
貳、本件犯罪事實及證據，除證據部分補充「被告於本院準備程
    序及審理時之自白」，其餘均引用起訴書之記載（如附件）
    。
參、論罪科刑
一、核被告所為，係犯刑法第339條之4第1項第2款之三人以上共
    同詐欺取財，及洗錢防制法第14條第1項之一般洗錢罪。
二、被告與蘇群偉及其所屬詐欺集團其他不詳成員間，具有犯意
    聯絡及行為分擔，應論以共同正犯。
三、被告係以一行為同時觸犯三人以上共同詐欺取財罪及一般洗
    錢罪，為想像競合犯，應依刑法第55條條規定，從一重之三
    人以上共同詐欺取財罪處斷。
四、按想像競合犯之處斷刑，本質上係「刑之合併」，其所謂從
    一重處斷，乃將想像競合犯組成之評價上數罪，合併為科刑
    一罪，其所對應之刑罰，亦合併其評價上數罪之數法定刑，
    而為一個處斷刑。易言之，想像競合犯侵害數法益者皆成立
    犯罪，論罪時必須輕、重罪併舉論述，同時宣告所犯各罪名
    ，包括各罪有無加重、減免其刑之情形，亦應說明論列，量
    刑時併衡酌輕罪部分量刑事由，評價始為充足，然後依刑法
    第55條前段規定「從一重處斷」，非謂對於其餘各罪可置而
    不論。因此，法院決定處斷刑時，雖以其中最重罪名之法定
    刑，做為裁量之準據，惟於裁量其輕重時，仍應將輕罪合併
    評價在內（最高法院108年度台上字第4405號、第4408號判
    決意旨參照）。經查，被告對於上揭犯行坦承不諱，是被告
    所犯一般洗錢罪部分本應依洗錢防制法第16條第2項減輕其
    刑，但因此部分已與三人以上共同犯詐欺取財罪成立想像競
    合犯，從一重之三人以上共同犯詐欺取財罪處斷，自無從再
    適用上開條項規定減刑，惟依前開說明，本院仍將於後述量
    刑時予以考量，附此說明。
五、爰以行為人之責任為基礎，審酌被告不思以合法途徑賺取錢
    財，竟基於三人以上共同詐欺取財及一般洗錢之犯意聯絡，
    擔任收購人頭帳戶之工作，造成告訴人之財產權受到侵害，
    且製造金流斷點，使得執法機關不易查緝犯罪，徒增告訴人
    求償及追索遭詐欺金額之困難度，嚴重破壞社會治安與金融
    秩序，所為殊值非難；復參以被告坦承犯行之態度，有符合
    洗錢防制法第16條第2項減輕事由之情事，有如前述，態度
    尚佳，且其參與本案犯罪之分工程度，尚非居於核心主導地
    位，暨於本院自陳本案犯行之報酬為新臺幣(下同)1萬元等
    情(見本院卷第53頁)；兼衡被告尚未賠償告訴人乙○○(下稱
    告訴人)之損失，復參酌告訴人遭詐得財物之內容、損失金
    額多寡、被告之素行、犯罪動機、目的、手段，暨其自陳學
    歷為高中畢業，目前在家裡的小吃店幫忙，月薪約2萬、3萬
    元，沒有未成年子女需扶養等一切情狀(見本院卷第64頁)，
    量處如主文所示之刑。　　　　　　
肆、沒收部分
一、洗錢防制法第18條第1項固規定：「犯第14條之罪，其所移
    轉、變更、掩飾、隱匿、收受、取得、持有、使用之財物或
    財產上利益，沒收之；犯第15條之罪，其所收受、持有、使
    用之財物或財產上利益，亦同」，為刑法沒收規定之特別規
    定，自應優先於刑法相關規定予以適用，亦即就洗錢行為標
    的之財物或財產上利益，均應依洗錢防制法第18條規定沒收
    之。惟上開條文雖採義務沒收主義，卻未特別規定「不問屬
    於犯罪行為人與否，沒收之」，致該洗錢行為之標的是否限
    於行為人所有者始得宣告沒收，有所疑義，於此情形自應回
    歸適用原則性之規範，即參諸刑法第38條第2項前段規定，
    仍以屬於行為人所有者為限，始應予沒收。經查，並無證據
    證明被告實際取得或朋分告訴人輾轉匯入許芝涵所提供之帳
    戶而遭提領之款項，依上開規定及說明，無從就告訴人匯入
    許芝涵帳戶而遭提領之款項，依洗錢防制法第18條第1項規
    定對被告宣告沒收。　　
二、按犯罪所得，屬於犯罪行為人者，沒收之，於全部或一部不
    能沒收或不宜執行沒收時，追徵其價額，刑法第38條之1第1
    項前段、第3項分別定有明文。經查，被告坦承其收購許芝
    涵帳戶所取得之報酬為1萬元(見本院卷第53頁)，該筆款項
    固然為被告本案之犯罪所得，然此部分犯罪所得業經本院以
    111年度金訴字第610號判決宣告沒收及追徵在案，此有該案
    判決書可參，爰不再重複宣告沒收或追徵。
據上論斷，應依刑事訴訟法第273條之1第1項、第299條第1項前
段，判決如主文。
本案經檢察官詹益昌提起公訴，檢察官甲○○到庭執行職務。　
中　　華　　民　　國　　111 　年　　12　　月　　7 　　日
                  刑事第五庭    法　官  魏威至
以上正本證明與原本無異。
如不服本判決應於收受送達後20日內向本院提出上訴書狀，並應
敘述具體理由；其未敘述上訴之理由者，應於上訴期間屆滿後20
日內向本院補提理由書（均須按他造當事人之人數附繕本）「切
勿逕送上級法院」。
告訴人或被害人如不服判決，應備理由具狀向檢察官請求上訴，
上訴期間之計算，以檢察官收受判決正本之日起算。
　　　　　　　　　　　　　　　　書記官　林鈺娟
中　　華　　民　　國　　111 　年　　12　　月　　7 　　日
附錄本案所犯法條全文
中華民國刑法第339條之4
犯第 339 條詐欺罪而有下列情形之一者，處 1 年以上 7 年以
下有期徒刑，得併科 1 百萬元以下罰金：
一、冒用政府機關或公務員名義犯之。
二、三人以上共同犯之。
三、以廣播電視、電子通訊、網際網路或其他媒體等傳播工具，
    對公眾散布而犯之。
前項之未遂犯罰之。

洗錢防制法第14條
有第二條各款所列洗錢行為者，處 7 年以下有期徒刑，併科新
臺幣 5 百萬元以下罰金。
前項之未遂犯罰之。
前二項情形，不得科以超過其特定犯罪所定最重本刑之刑。

【附件】
臺灣臺中地方檢察署檢察官起訴書　　　　　　　　　　　仕股
                                    111年度偵字第36235號
　　被　　　告　丙○○　女　20歲（民國00年00月00日生）
　　　　　　　　　　　　住南投縣○○鎮○○路0段00號
　　　　　　　　　　　　居臺中市○○區○○○路0段000號15
　　　　　　　　　　　　　之10
　　　　　　　　　　　　國民身分證統一編號：Z000000000號
上列被告因詐欺等案件，業經偵查終結，認應提起公訴，茲將犯
罪事實及證據並所犯法條分敘如下：
　　　　犯罪事實
一、丙○○於民國110年6月8日下午2時前某時許，透過蘇群偉（通
    訊軟體Telegram綽號為「小偉」，所涉違反洗錢防制法等罪
    嫌，由本署檢察官另案偵辦）之介紹，基於參與犯罪組織之
    犯意，加入蘇群偉所屬三人以上，以實施詐術為手段、具有
    持續性及牟利性之有結構性詐欺集團犯罪組織，擔任負責向
    他人收購金融機構帳戶之存摺、提款卡、網路銀行帳號及密
    碼等資料之工作（丙○○所涉違反組織犯罪防制條例罪嫌，業
    經臺灣臺中地方法院判刑），並與蘇群偉約定其每收購1本
    金融機構帳戶資料可獲得新臺幣（下同）1萬元之報酬。嗣
    丙○○即與蘇群偉及其所屬詐欺集團基於三人以上共同詐欺取
    財及隱匿或掩飾特定犯罪所得來源及去向之洗錢等犯意聯絡
    ，由丙○○向許芝涵表示可以以1本帳戶3萬元之對價向其收購
    金融機構帳戶資料，許芝涵則於110年6月8日下午2時至110
    年6月9日晚上8時37分許間某時許，在臺中市○區○○街00巷0
    號之丙○○前租屋處，將其所申設之中國信託商業銀行帳號00
    0000000000號帳戶（下稱中國信託銀行帳戶）之存摺、提款
    卡、網路銀行帳號及密碼均交予丙○○（許芝涵所涉違反洗錢
    防制法等罪嫌，業經臺灣臺中地方法院判刑），令丙○○、蘇
    群偉及其所屬詐欺集團得將前開中國信託銀行帳戶做為收受
    詐欺犯罪所得及掩飾、隱匿犯罪所得來源、去向及所在之用
    。嗣丙○○將其所取得之許芝涵上開中國信託銀行帳戶交予上
    手蘇群偉，並向蘇群偉收取4萬元（其中1萬元歸其所有，3
    萬元則交予許芝涵），丙○○所屬詐欺集團取得上開中國信託
    銀行帳戶後，即共同意圖為自己不法之所有，基於三人以上
    共同詐欺取財及一般洗錢等犯意聯絡，由詐欺集團其他不詳
    成員於110年6月16日某時許，以Facebook自稱「Lee George
    」之帳號向乙○○佯稱：可以加入博奕網站賺錢云云，致乙○○
    陷於錯誤，而接續於同年7月13日中午12時59分、下午1時許
    ，以網路銀行匯款之方式，各匯款5萬元至盧璿光之永豐商業
    銀行帳號00000000000000號帳戶後（下稱永豐銀行帳戶，盧
    璿光所涉幫助詐欺、洗錢等罪嫌，業由臺灣橋頭地方檢察署
    檢察官提起公訴），旋遭詐騙集團轉出至許芝涵上開中國信
    託銀行帳戶後，又從該帳戶轉帳至其他不詳帳戶，以此方式
    製造金流斷點，而掩飾、隱匿詐欺贓款之來源、去向及所在
    。嗣乙○○察覺受騙後報警處理，始循線查悉上情。
二、案經乙○○訴由臺北市政府警察局大安分局報告偵辦。
　　　　證據並所犯法條
一、證據清單及待證事實
編號 證據名稱 待證事實 1 被告丙○○於警詢之供述 被告丙○○坦承替另案被告蘇群偉向另案被告許芝涵收購中國信託銀行帳戶，以4萬元售予另案被告蘇群偉，復從中拿取1萬元做為報酬等事實，然矢口否認有何上揭犯行，辯稱：我沒有加入詐騙集團等語。 2 另案被告許芝涵於警詢之供述 另案被告許芝涵出售前開中國信託銀行帳戶予被告丙○○，並拿取3萬元做為出售帳戶報酬等事實。 3 ①告訴人乙○○於警詢時之指述 ②告訴人提出之網路銀行交易明細擷圖、存摺內頁交易明細影本各1份 ③另案被告盧璿光之永豐帳戶交易明細、另案被告許芝涵之中國信託銀行帳戶交易明細各1份 ④臺南市政府警察局佳里分局延平派出所受理詐騙帳戶通報警示簡便格式表、金融機構聯防機制通報單、內政部警政署反詐騙諮詢專線紀錄表各1份 告訴人遭詐騙集團成員所騙，而匯款上開款項至另案被告盧璿光之永豐銀行帳戶，該等款項旋自永豐銀行帳戶轉出至被告許芝涵之中國信託銀行帳戶，又旋從該帳戶轉帳至其他不詳帳戶等事實。 
二、按行為人於參與詐欺犯罪組織之行為繼續中，先後多次為加
    重詐欺之行為，因參與犯罪組織罪為繼續犯，犯罪一直繼續
    進行，直至犯罪組織解散，或其脫離犯罪組織時，其犯行始
    行終結。故該參與犯罪組織與其後之多次加重詐欺之行為皆
    有所重合，然因行為人僅為一參與犯罪組織行為，侵害一社
    會法益，屬單純一罪，應僅就「該案中」與參與犯罪組織罪
    時間較為密切之首次加重詐欺犯行，論以參與犯罪組織罪及
    加重詐欺罪之想像競合犯，其他之加重詐欺犯行，祗需單獨
    論罪科刑即可，無需再另論以參與犯罪組織罪，以避免重複
    評價。是行為人參與同一詐欺集團之多次加重詐欺行為，因
    部分犯行發覺在後或偵查階段之先後不同，肇致起訴後分由
    不同之法官審理，為使法院審理範圍明確、便於事實認定，
    應以數案中「最先繫屬於法院之案件」為準，以「該案中」
    之「首次」加重詐欺犯行與參與犯罪組織罪論以想像競合。
    縱該首次犯行非屬事實上之首次，亦因參與犯罪組織之繼續
    行為，已為該案中之首次犯行所包攝，該參與犯罪組織行為
    之評價已獲滿足，自不再重複於他次詐欺犯行中再次論罪，
    俾免於過度評價及悖於一事不再理原則（最高法院109年度
    台上字第3945號判決意旨參照）。查被告丙○○因加入本案詐
    欺集團所涉違反組織犯罪防制條例犯行，業經臺灣臺中地方
    法院以111年度金訴字第610號論罪判刑在案，有該案刑事判
    決1份在卷足稽，依前開判決意旨，自不再重複於本次詐欺
    犯行中再次論罪。
三、核被告丙○○所為，係犯刑法第339條之4第1項第2款之三人以
    上共同詐欺取財，及違反洗錢防制法第14條第1項之一般洗
    錢等罪嫌。被告就本案三人以上共同詐欺取財及一般洗錢等
    犯行，與另案被告蘇群偉及其所屬詐欺集團其他不詳成員間
    ，具有犯意聯絡及行為分擔，請論以共同正犯。被告丙○○以
    一收取上開中國信託銀行帳戶之行為，同時觸犯三人以上詐
    欺取財、一般洗錢等罪名，為想像競合犯，請依刑法第55條
    規定，從一重之三人以上共同詐欺取財罪處斷。另被告丙○○
    自承所獲犯罪所得1萬元，因已於另案（臺灣臺中地方法院1
    11年度金訴字第610號）由法院宣告沒收，故不另再聲請宣
    告沒收，併此敘明。
四、依刑事訴訟法第251條第1項提起公訴。
　　此　致
臺灣臺中地方法院
中　　華　　民　　國　 111　　年　　9 　　月　　8 　　日
　　　　　　　　　　　　　　　檢　察　官 詹益昌
本件正本證明與原本無異
中　　華　　民　　國　 111　　年　　9 　　月　　16　　日
　　　　　　　　　　　　　　  書  記  官 許文郁
附錄本案所犯法條全文
中華民國刑法第339條之4
犯第 339 條詐欺罪而有下列情形之一者，處 1 年以上 7 年以
下有期徒刑，得併科 1 百萬元以下罰金：
一、冒用政府機關或公務員名義犯之。
二、三人以上共同犯之。
三、以廣播電視、電子通訊、網際網路或其他媒體等傳播工具，
    對公眾散布而犯之。
前項之未遂犯罰之。
洗錢防制法第2條
本法所稱洗錢，指下列行為：
一、意圖掩飾或隱匿特定犯罪所得來源，或使他人逃避刑事追訴
    ，而移轉或變更特定犯罪所得。
二、掩飾或隱匿特定犯罪所得之本質、來源、去向、所在、所有
    權、處分權或其他權益者。
三、收受、持有或使用他人之特定犯罪所得。
洗錢防制法第14條
有第二條各款所列洗錢行為者，處 7 年以下有期徒刑，併科新
臺幣 5 百萬元以下罰金。
前項之未遂犯罰之。
前二項情形，不得科以超過其特定犯罪所定最重本刑之刑。